【裁判字號】    97,智上,22
【裁判日期】    970807
【裁判案由】    排除侵害
【裁判全文】
臺灣高等法院民事裁定                  97年度智上字第22號
    聲  請  人    中影股份有限公司
    兼法定代理人  乙○○
    聲  請  人    丙○○
上列聲請人與相對人中央電影事業股份有限公司間請求排除侵害
事件，聲請人聲請裁定停止訴訟程序，本院裁定如下：
    主  文
本件於臺灣士林地方法院九十六年度訴字第二七三號及九十六年
度訴字第三一四號、臺灣臺北地方法院九十六年度訴字第六七六
八號民事訴訟終結前，停止訴訟程序。
    理  由
一、按當事人喪失訴訟能力或法定代理人死亡或其代理權消滅者
    ，訴訟程序在有法定代理人或取得訴訟能力之本人，承受其
    訴訟以前當然停止；訴訟全部或一部之裁判，以他訴訟之法
    律關係是否成立為據者，法院得在他訴訟終結前以裁定停止
    訴訟程序，民事訴訟法170條、第182條第1項定有明文。而
    所謂訴訟全部或一部之裁判，以他訴訟之法律關係是否成立
    為據者，係指他訴訟之法律關係是否成立，為本件訴訟先決
    問題而言（最高法院18年抗字第56號判例、72年台抗字第
    433號裁判要旨參照）。
二、本件聲請意旨略以：相對人之法定代理人並非甲○○，相對
    人既未經合法代理，自不得為任何訴訟行為。蓋相對人之前
    股東即訴外人阿波羅投資股份有限公司（下稱阿波羅公司）
    並未選任蔡正元為董事長、亦未指派蔡正元擔任相對人之董
    事；故蔡正元於民國96年7月6日以相對人之董事長名義所召
    開之董事會並不合法，因此相對人依該董事會決議於96年7
    月31日所召開之96年度第一次股東臨時會亦不合法，從而相
    對人復依該股東臨時會決議於96年7月31日所召開之第44屆
    董事會第一次臨時董事會會議仍不合法，故相對人依該次臨
    時董事會決議選任甲○○為董事長，即不合法。而聲請人丙
    ○○、乙○○業已向台灣士林地方法院（下稱士林地院）起
    訴請求確認阿波羅公司與蔡正元間董事委任關係不存在、以
    及阿波羅公司於95年9月12股東臨時會決議不存在（案列士
    林地院96年度訴字第273號、第314號）；且聲請人中影股份
    有限公司、丙○○並已向台灣台北地方法院（下稱台北地院
    ）起訴，先位聲明請求確認相對人於96年7月31日所召開之
    96年度第一次股東臨時會不存在，備位聲明主張撤銷上開股
    東臨時會決議（案列台北地院96年度訴字第6768號）。為此
    聲請於上開民事訴訟終結前，停止本件民事訴訟程序等語，
    並提出台北地院96年度訴字第6768號及本院97年度抗字第
    426號民事裁定影本為證（見本院卷第61至67頁）。
三、經查相對人主張依民法第19條、184條、商標法第61條第1項
    、第63條第3項、第64條規定，以蔡正元為法定代理人，於
    96年7月12日向原審起訴請求聲請人排除侵害；惟蔡正元於
    96年7月29日辭去董事長、及96年7月31日辭去總經理職務，
    相對人遂於96年7月31日召集96年度第一次股東臨時會及第
    44屆董事會第一次臨時董事會，改選甲○○為董事長，並於
    96年10月1日向原審聲明由甲○○承受訴訟，並提出中國時
    報網路報導、相對人公司基本資料查詢、股東臨時會、臨時
    董事會會議議事錄、董事會簽到簿等影本及聲明狀為證（見
    原審卷第74頁、101頁、105至107、109至111頁、120、192
    至194頁）。嗣經原審判決相對人敗訴，相對人不服提起上
    訴，聲明求為廢棄原判決，並禁止聲請人使用「中影」或「
    中影股份有限公司」之公司名稱為交易或廣告宣傳行為，請
    求聲請人應向台北市政府申請撤銷中影股份有限公司之設立
    登記，並請求聲請人連帶賠償損害，且應負擔費用將本案判
    決書全文登報等語，係以甲○○與相對人間之法定代理權存
    在而為其法定代理人為前提。則本件民事訴訟之裁判，即應
    以士林地院96年度訴字第273號、第314號、台北地院96年度
    訴字第6768號確認股東會決議不存在等法律關係是否成立為
    據，本院認有裁定停止本件民事訴訟程序之必要。是聲請人
    之聲請，為有理由，應予准許。
四、據上論結，本件聲請為有理由，爰裁定如主文。
中    華    民    國    97    年    8     月    7     日
                  民事第七庭
                        審判長法  官  鄭三源
                              法  官  王聖惠
                              法  官  邱  琦
正本係照原本作成。
如不服本裁定，應於收受送達後10日內向本院提出抗告狀，並應
繳納抗告費新台幣１千元。
中    華    民    國    97    年    8     月    7     日
                              書記官  廖艷莉


司法院資訊處製作；財團法人民間司法改革基金會備份。
